【裁判字號】    88,上易,1329
【裁判日期】    890120
【裁判案由】    妨害名譽
【裁判全文】
臺灣高等法院臺南分院刑事判決        八十八年度上易字第一三二九號  Ａ
      上  訴  人  臺灣臺南地方法院檢察署檢察官
      被      告  甲  ○  ○
右上訴人因被告妨害名譽案件，不服臺灣臺南地方法院八十八年度易字第一三三八號
中華民國八十八年六月八日第一審判決（起訴案號：臺灣臺南地方法院檢察署八十八
年度偵字第五二四六號），提起上訴，本院判決如左：
      主      文
上訴駁回。
      事      實
一、甲○○前因向『瑋得有限公司』詐購龍蝦（下稱『瑋得公司』）新台幣（下同）
    二百九十餘萬元，經乙○○代理『瑋得公司』提出自訴，致甲○○被臺灣高等法
    院判處有期徒刑一年確定，甲○○因而懷恨在心，乃於民國八十七年九月間，意
    圖散布於眾，而散布流言，寄發信件予多家銀行經理，指摘：黃瑞慧與乙○○為
    夫妻，計畫以黃瑞慧所經營『瑋得公司』向銀行申請「票貼」，額度由小而大，
    俟取得銀行信任後，再由乙○○所經營『佳得貿易有限公司』（下稱『佳得公司
    』）於同一家銀行申請二個票貼帳號，持自己掌握客票夾帶極少數真正生意上客
    票，以票貼方式取得銀行資金，金額在二千五百萬元以上，而實際營業額在一百
    萬元以下，並計畫將資金移至大陸，臺灣方面則放任倒閉，貴銀行可能係黃瑞慧
    、乙○○下一個目標，且乙○○婚前前科累累，婚後始略有改變，金錢大量私用
    等字樣，足以毀損黃瑞慧、乙○○名譽之事，以損害黃瑞慧、乙○○之信用。
二、案經黃瑞慧、乙○○訴請臺灣基隆地方法院檢察署檢察官呈請臺灣高等法院檢察
    署核准移轉臺灣臺南地方法院檢察署檢察官偵查起訴。
      理      由
一、訊據被告甲○○雖供承有於右揭時地，寄發信件予『瑋得公司』、『佳得公司』
    往來十八家銀行經理，檢舉乙○○、黃瑞慧夫婦擬以虛設『瑋得公司』、『佳得
    公司』及假客票票貼方式，套取銀行大筆資金，移往大陸地區，然後臺灣地區公
    司放任倒閉之事實，惟矢口否認有妨害名譽之犯行，辯稱：伊檢舉內容俱屬事實
    ，未故意誹謗等語。
二、惟查被告甲○○寄發前開信件予『瑋得公司』、『佳得公司』往來十八家銀行經
    理，檢舉乙○○、黃瑞慧夫婦擬以虛設『瑋得公司』、『佳得公司』及假客票票
    貼方式，套取銀行大筆資金，移往大陸地區，然後臺灣地區公司放任倒閉之事實
    ，業據被告甲○○於偵查以迄本院審理中坦承不諱，核與告訴人黃瑞慧、乙○○
    之指訴情節相符，並有被告甲○○寄發予各銀行經理檢舉信函影本在卷足資佐證
    （詳偵查卷第九頁至第十四頁）。而被告甲○○前因向『瑋得有限公司』詐購龍
    蝦二百九十餘萬元，經乙○○代理『瑋得公司』提出自訴，致甲○○於八十七年
    七月八日被臺灣高等法院判處有期徒刑一年確定，甲○○因而懷恨在心，乃寄發
    檢舉信函予『瑋得公司』、『佳得公司』往來十八家銀行經理等情，亦經告訴人
    乙○○、黃瑞慧指陳甚詳，並有臺灣高等法院八十七年度上易字第三一○七號甲
    ○○詐欺案件刑事判決影本乙份附卷足憑（詳偵查卷第四頁至第七頁），足證告
    訴人乙○○、黃瑞慧指訴內容，洵與事實相符，應可憑信。
三、次查告訴人黃瑞慧經營之『瑋得公司』八十三年度營業額為三千二百四十四萬五
    千六百八十二元，八十四年度營業額為三千二百六十三萬八千零九十元，八十五
    年度營業額為三千二百六十六萬九千五百九十三元，八十六年度營業額為五千三
    百萬零九千四百九十三元，有臺北市國稅局松山稽徵所八十八年十二月十八日財
    北國稅松山審字第一八七八六號函檢送之『瑋得公司』營利事業所得稅結算申報
    書及核定通知書附卷足稽（詳偵查卷第十五頁至第十六頁、本院卷第一百三十九
    頁至第一百四十八頁）。而乙○○經營之『佳得公司』八十六年度營業額為一千
    八百三十三萬七千三百元，亦有『佳得公司』八十六年度營利事業所得稅結算申
    報書二份在卷可參（詳偵查卷第十七頁至第十八頁），足證被告甲○○檢舉『瑋
    得公司』、『佳得公司』每年實際營業額在一百萬元以下云云，顯與事實不符，
    難資採信。又告訴人乙○○前雖曾於八十年間因偽造文書案件，經法院判處有期
    徒刑八月，緩刑三年確定，其後因緩刑期滿，緩刑宣告未經撤銷，該案刑之宣告
    已失其效力，除此之外，乙○○、黃瑞慧均無其他前科紀錄，有臺灣基隆地方法
    院檢察署刑案資料查註紀錄表附卷足按（詳偵查卷第四十八頁至第五十二頁），
    故被告甲○○於前開檢舉信函中指稱乙○○前科累累乙節，亦與前開證據嚴重牴
    觸，其無可採，要毋待言。被告甲○○雖然辯稱：伊於所寄信封上均書明『檢舉
    函限本人拆』之記載，顯無散佈於眾之意云云。惟根據被告甲○○於原審法院供
    稱：伊所寄出檢舉函共有十八封，且均針對各銀行經理等語（詳原審卷第十六頁
    正面），該十八封檢舉信函數目，已符合多數人要件，被告甲○○猶以：無散佈
    於眾意圖等語，斤斤置辯，顯非可採。
四、本院復根據被告甲○○聲請向萬泰商業銀行東台北分行函查，『瑋得公司』有否
    利用黃冬華支票冒充客票申請票貼，被查出致票貼額度完全取消，經該分行明確
    函覆並未發現『瑋得公司』利用黃冬華支票冒充客票申請票貼情事，且『瑋得公
    司』已清償所有貸款，有該分行八十八年十一月廿日 () 泰東北字第八八一三
    二號函乙紙附卷足憑（詳本院卷第九十九頁）。另分別向萬通商業銀行松山分行
    、聯邦商業銀行台中分行依序函查『瑋得公司』、『佳得公司』票貼額度取消原
    因，以及江美玲有無與『瑋得公司』換票，被查出致票貼額度降低等項，據萬通
    商業銀行松山分行覆稱：『瑋得公司』、『佳得公司』於八十五年三月間向該分
    行申請票貼，惟因往來績效不盡理想，以及基於該分行授信原則考量，乃停止『
    瑋得公司』、『佳得公司』融資業務，聯邦商業銀行台中分行亦函覆未發現江美
    玲與『瑋得公司』換票等字樣，有萬通商業銀行松山分行八十八年十月十二日萬
    通松山字第七○號、聯邦商業銀行台中分行八十八年九月三十日 () 聯銀中字
    第二六○號函各乙紙在卷足參（詳本院卷第九十七頁、第九十五頁）；足證告訴
    人乙○○、黃瑞慧並未以黃冬華、江美玲等人支票假冒生意上所收客票，向萬泰
    商業銀行東台北分行、聯邦商業銀行台中分行辦理票貼，至為明灼。故被告甲○
    ○辯稱：伊檢舉各節，俱屬實在乙節，顯係飾卸刑責之詞，委無可採。其妨害名
    譽犯行，事證明確，堪以認定。
五、被告甲○○遭告訴人乙○○自訴詐欺判刑確定，心有未甘，因而意圖散布於眾，
    ，以損害他人名用，而寄發檢舉信函予『瑋得公司』、『佳得公司』往來十八家
    銀行經理，散布指摘足以毀損他人名譽之事。核其所為，係犯刑法第三百十條第
    二項加重誹謗罪及第三百十三條妨害信用罪。其以一行為同時觸犯前開二罪名，
    屬異種類想像競合犯，應依刑法第五十五條規定，從一重按刑法第三百十三條處
    斷。
六、原審以被告甲○○罪證明確，因予適用刑法第三百十條第二項、第三百十三條、
    第五十五條、第四十一條、罰金罰鍰提高標準條例第一條前段、第二條規定，並
    審酌被告甲○○犯罪動機、目的、手段及犯罪後態度與所生危害等一切情狀，量
    處有期徒刑五月，復依法諭知如易科罰金以三百元折算一日之標準。本院經核原
    判決認事用法，並無不合，量刑亦稱允當。檢察官上訴意旨，指摘原判決量刑過
    輕，為無理由，應予駁回。
據上論斷，應依刑事訴訟法第三百六十八條，判決如主文。
本案經檢察官劉欽銘到庭執行職務。
中    華    民    國  八十九      年      一      月      二十      日
                                  臺灣高等法院臺南分院刑事第六庭
                                      審判長法官  林    金    村
                                            法官  黃    壽    燕
                                            法官  茆    臺    雲
右正本證明與原本無異。
不得上訴。
                                      法院書記官  吳    銘    添
中    華    民    國      八十九      年      一      月      二十一    日
附錄：本判決論罪科刑法條
刑法第三百十條第一、二項：
意圖散佈於眾，而指摘或傳述足以毀損他人名譽之事者，為誹謗罪，處一年以下有期
徒刑、拘役或五百元以下罰金。
散布文字、圖畫犯前項之罪者，處二年以下有期徒刑、拘役或一千元以下罰金。
刑法第三百十三條：
散布流言或以詐術損害他人之信用者，處二年以下有期徒刑、拘役或科或併科一千元
以下罰金。


司法院資訊處製作；財團法人民間司法改革基金會備份。
